臺灣臺中地方法院刑事判決　　　　　　　　　　　　九十一年度易字第一二一三號
　　公　訴　人　臺灣臺中地方法院檢察署檢察官
　　被　　　告　丙○○
　　指定辯護人　本院公設辯護人　戊○○
右列被告因竊盜案件，經檢察官提起公訴（九十一年度偵字第五二三七號），本院判
決如左：
    主  文
丙○○無罪。令入相當處所，施予監護貳年。
    理  由
一、公訴意旨略以：被告丙○○於民國九十一年一月間犯竊盜罪，經本院判處有期徒
    刑四月，緩刑二年確定，仍不知悔改，復基於為自己不法所有之概括犯意，於九
    十一年三月十四日凌晨零時十分許及同日凌晨一時十分許，分別在臺中市○○路
    四０七號四季精品百貨有限公司及臺中市○○路四二七號屈臣氏百家股份有限公
    司內，竊取如附表所示之物品，嗣於離去屈臣氏百家股份有限公司時，因警報器
    響起，為該公司副理乙○○發覺而報警處理。因認被告丙○○涉有刑法第三百二
    十條第一項之竊盜罪嫌。
二、按心神喪失人之行為，不罰；又被告之行為不罰者，應諭知無罪之判決，刑法第
    十九條第一項及刑事訴訟法第三百零一條第一項分別定有明文。次按刑法上所謂
    心神喪失人，非以其心神喪失狀態毫無間斷為必要，如果行為時確在心神喪失之
    中，即令其在事前事後偶回常態，仍不得謂非心神喪失人，最高法院二十四年上
    字第二八四四號判例參照。
三、查被告丙○○係經本院發布通緝緝獲到案，於九十一年九月十四日為警緝獲時，
    於製作警訊筆錄及本院執班法官訊問時，均尚能適切對答，嗣於本院審理期間，
    對於本院訊問之事項，亦能明瞭而針對所問應答，有警訊筆錄、本院訊問筆錄可
    稽。據此，被告於本院審理時所辯稱之內容，縱有不合情理之處，尚難遽認其於
    審判期日之精神狀況有陷於心神喪失，應依刑事訴訟法第二百九十四條第一項規
    定，應停止審判之情事。惟為加強保護被告之辯護權利，本院仍傳喚被告母親丁
    ○○為輔佐人到庭陳述意見，並指定本院公設辯護人為被告辯護，核先明。
四、又查，公訴意旨所載之犯罪事實，業據被告於警訊及偵查中均坦承不諱，核與屈
    臣氏百家股份有限公司副理乙○○及四季精品百貨有限公司店長甲○○於警訊時
    證述之情節相符，並有扣押筆錄一份、贓物保管收據、現場圖各二紙及照片二張
    附卷可稽。足認被告前開自白，係與事實相符。從而，被告確有於右開時、地竊
    取他人財物之犯行，洵堪認定。然被告於本案經通緝緝獲後，於本院執班法官訊
    問時，已顯露出精神方面係有障礙之情狀，並經執班法官在本院押票「其他記載
    」欄上批示「請注意管束（精神有障礙）」等情，有本院押票在卷可參。嗣於本
    院審理期間，被告對於本院所為訊問又答稱：「（問：為何起訴書所載乳液等物
    會在你包包內取出來？）很多東西都是這樣，像我家也是這樣，東西來就來了，
    不見就不見了。」「（問：起訴書附表中何東西是你拿的？）這些都不是我拿的
    ，我還沒有付錢他們就報警來抓我了，我不能承認。」「（問：平常有無看過精
    神科醫生？）沒有，我媽說過一陣子才會帶我去。東西都是，我還沒有付錢就被
    人家查到了。」「（問：何證據待查？）我家的東西也是都會不清不白的不見了
    ，像是我家的狗啊，我不會講啦。」「（問：為何前庭不來開庭？）我有收到是
    不確定的時間，所以我沒有辦法確定可否來。」等語，有訊問筆錄可考。可知被
    告回答之內容確與一般正常人之反應有異，顯足令人懷疑其於本案發生時之精神
    狀況確無障礙。而經本院將被告送請財團法人臺灣省私立臺中仁愛之家附設靜和
    醫院作被告行為時之精神鑑定結果，該醫院認為：「．．．二、生活史及家族史
    ：．．．個人精神病史方面：潘員於七年前即出現不適切行為（先生認為我會傻
    笑），妄想（有些地方不安全且怪怪的），三年前出現幻聽（有些聲音命令我去
    教我母親作什麼）等症狀，潘員從未接受精神科治療。．．．三、身體理學及神
    經精神狀態檢查：．．．言語對答雖合宜相關但常見失邏輯思考，表情困惑，情
    緒平板，行為侷限，思考存有相當妄想內容（好像有人監視我），明顯幻聽知覺
    障礙（有聲音命令我），其抽象、思考、判斷、記憶，計算等測試均可合作完成
    但反應速度較慢，飲食睡眠不規則。於會談時述說：於三月十四日在屈臣氏，因
    為有聲音命令我（拿回家，那是沒有人的，我不知他是何人，（好像是女生聲音
    ），我抵抗不住，我不想做，犯案當天我不知警報警起，我不覺得是偷，是那女
    生（聲音）要給我的。可見潘員對外界之知覺、理會、是非判斷能力均較一般人
    明顯受損。．．．五、鑑定結果：綜觀以上檢查，由於潘員罹病七年來從未就醫
    ，其社會功能退化嚴重，現實感扭曲，判斷力有明顯障礙。於鑑定會談中，潘員
    雖意識清楚，但語言怪異不適宜，顯見妄想內容，更可見明顯的幻聽及幻覺行為
    ，其智能雖屬平均智能，但其對外界之知覺、現實判斷、理解、認知等方面之能
    力，因精神分裂症之故，均可見相當受損。而犯案當時之行為明顯受知覺障礙和
    思考障礙所影響，推測案發時潘員之精神狀態已達心神喪失，致其判斷力及現實
    感認知明顯扭曲受損。六、潘員之臨床診斷：精神分裂症（妄想型，慢性化）。
    」，有該醫院九十一年十一月五日中仁靜醫字第三六０號函附之精神鑑定報告書
    可資佐憑，核與當初本院所懷疑者相符，可見被告於行為時，對於外界事務全然
    缺乏知覺理會及判斷作用，而無自由決定意思之能力，已達心神喪失之情狀，堪
    以認定。揆諸首揭法條及判例意旨說明，被告之行為不罰，自應諭知被告無罪之
    判決，以示慎審。
五、末查，被告罹患精神分裂症之七年期間，均未就醫，而其病症確已影響被告個人
    行止之控制，並有違法情事產生，顯然對週遭環境、家人及社會群體，均存有相
    當程度之危險性，則為保護社會及被告個人安全起見，爰依刑法第八十七條第一
    項、第三項規定，諭知令入相當處所施以監護二年，期能達個人矯正治療及社會
    防衛之效。
據上論斷，應依刑事訴訟法第三百零一條第一項、第二項，刑法第八十七條第一項、
第三項，判決如主文。
中      華      民      國      九十一      年      十二    月    二    日
                                臺灣臺中地方法院刑事第二庭
                                    法  官  莊  嘉  蕙
右正本證明與原本無異。
如不服本判決，應於送達後十日內向本院提出上訴狀（須附繕本），上訴於臺灣高等
法院臺中分院。
                                    書記官
中      華      民      國      九十一      年      十二    月    二    日
~FO
附表：
┌──┬───────┬─────────────────────────┐
│編號│ 商店名稱     │  被      告      偷      竊      物      品      │
├──┼───────┼─────────────────────────┤
│ 一 │屈臣氏百家股份│除痘去疤還原霜、淨化收斂精華液、露得清細白護手霜、│
│    │有限公司      │露得清細白精華霜、防水睫毛膏各一瓶     │
├──┼───────┼─────────────────────────┤
│ 二 │四季精品百貨有│歐蕾美白精華乳液、活橙Ｃ高效精華素、毛孔收縮面膜、│
│    │限公司        │睫毛膏（黑色）、指甲油、嫩白洗面乳、去角質磨砂膏、│
│    │              │潤脣膏、蛋白面膜各一瓶、女用內褲四件、女用胸罩一件│
│    │              │、帽子二件                                        │
└──┴───────┴─────────────────────────┘
